臺灣桃園地方法院刑事判決
110年度金訴字第120號
公  訴  人  臺灣桃園地方檢察署檢察官
被      告  王淑芬



上列被告因詐欺等案件，經檢察官提起公訴(109年度偵字第6038
、9151、21318號)，被告於本院準備程序進行中，就被訴事實為
有罪之陳述，經本院告知簡式審判程序意旨，並聽取當事人之意
見後，合議庭裁定由受命法官獨任依簡式審判程序審理，判決如
下：
    主      文
王淑芬犯三人以上共同冒用政府機關及公務員名義詐欺取財罪，
處有期徒刑壹年貳月。
如附表編號1至6「偽造之公印文及印文」欄所示偽造之「臺灣臺
北地方法院檢察署印」公印文共陸枚、「檢察官吳文正」印文共
陸枚及「書記官康敏郎」印文壹枚均沒收。
    事實及理由
一、本件犯罪事實及證據，除證據部分補充被告王淑芬於本院審
    理時所為之自白(見120號金訴卷第304頁、315頁)外，餘均
    引用檢察官起訴書之記載(如附件)。
二、論罪科刑：
　㈠罪名：
　　本案詐欺集團用以詐騙告訴人吳臺香(即起訴書附表編號3部
    分)如本判決附表編號1至6所示文書，其上均標印有「臺灣
    臺北地方法院檢察署印」、「檢察官吳文正」或「書記官康
    敏郎」之偽造印文，形式上均已表明係國家司法機關、公務
    員所出具，且該等文書內容涉及刑事案件偵辦及財產清查，
    均與犯罪偵查事項有關，自有表彰該公務員本於職務而製作
    之意，就不熟悉檢察組織之一般民眾，仍有誤信該等文書為
    公務員職務上所製作真正文書之危險，且該等文書既標印有
    「台北地檢署監管科」、「臺灣臺北地方法院檢察署」等機
    關公署之字樣，並加蓋表徵公務機關之偽造「臺灣臺北地方
    法院檢察署印」公印文，在客觀上已足使人誤為公文書，是
    依上揭說明，該等文書自屬公文書無疑。至該等文書上「檢
    察官吳文正」、「書記官康敏郎」印記，則屬代替簽名之一
    般印文，且影本與原本之作用相同，詐欺集團縱係以傳真列
    印之方式，影印出上開文書之影本，偽造如本判決附表一編
    號1至6所示公文書，仍應論以偽造公文書罪。核被告王淑芬
    所為，就起訴書附表編號3部分，係犯刑法第216條、第211
    條之行使偽造公文書罪、第339條之4第1項第1款、第2款之
    三人以上共同冒用政府機關及公務員名義詐欺取財罪、洗錢
    防制法第14條第1項之一般洗錢罪。詐欺集團偽造公印文、
    印文之行為，係偽造公文書之階段行為，偽造公文書進而持
    以行使，其偽造之低度行為應為行使之高度行為所吸收，均
    不另論罪。
　㈡共犯：
　　共同實施犯罪行為之人，在合同意思範圍以內，各自分擔犯
    罪行為之一部，相互利用他人之行為，以達其犯罪之目的者
    ，即應對於全部所發生之結果，共同負責；又共同正犯之成
    立，祇須具有犯意之聯絡及行為之分擔，既不問犯罪動機起
    於何人，亦不必每一階段犯行，均須參與(最高法院28年上
    字第3110號、34年上字第862號判例意旨可資參照)。又共同
    正犯之意思聯絡，原不以數人間直接發生者為限，若有間接
    之聯絡者，亦包括在內，如甲分別邀約乙、丙犯罪，雖乙、
    丙間彼此並無直接之聯絡，亦無礙於其為共同正犯之成立(
    最高法院77年台上字第2135號判例意旨亦可參照)。是以，
    行為人參與構成要件行為之實施，並不以參與構成犯罪事實
    之全部或始終參與為必要，即使僅參與構成犯罪事實之一部
    分，或僅參與某一階段之行為，亦足以成立共同正犯。查本
    案詐欺集團成員間分工細緻明確，被告王淑芬雖未自始至終
    參與各階段之犯行，但就其參與本案詐欺集團之運作，係擔
    任提款車手並由共犯「小米粉」陪同前往領取詐欺所得，並
    將其所提領之不法所得經由「小米粉」上繳其等所屬之詐欺
    集團，是被告王淑芬既可預見詐欺集團之運作模式，明知詐
    欺集團係先向告訴人吳臺香施以詐術後，由本人提領其永豐
    銀行帳戶內之詐欺款項，藉以取得告訴人吳臺香之財物，再
    由被告王淑芬將其提領之詐欺所得交予「小米粉」層轉繳回
    詐欺集團上游，應係以自己犯罪之意思，加入上述詐欺集團
    ，並分擔上開工作，堪認係在合同意思範圍內，各自分擔犯
    罪行為之一部，並相互利用他人之行為，共同達成不法所有
    之詐欺取財犯罪目的，再從中獲取利潤、賺取報酬，是被告
    王淑芬與「小米粉」暨其他成員所共組之詐欺集團，係在共
    同犯罪意思之聯絡下，相互分工，而參與上揭犯行，自應就
    其他詐欺集團成員實行之行為，共同負責。縱然被告王淑芬
    僅直接與「小米粉」聯繫，揆諸上揭說明，仍應就所參與之
    犯行，對於全部所發生之結果，共同負責。被告王淑芬與「
    小米粉」等人所屬詐欺集團其他成員間，就上開行使偽造公
    文書、三人以上共同冒用政府機關及公務員名義詐欺取財及
    一般洗錢等犯行，均有犯意聯絡及行為分擔，為共同正犯。
　㈢罪數：
　⒈按加重詐欺罪係侵害個人財產法益之犯罪，其罪數之計算，
    當於所侵害之法益是否同一之外，猶應以被害人(個人法益)
    是否同一，作為判斷準據之一項(最高法院108年度台上字第
    2123號判決可資參照)，是受詐騙之人未必僅有一次匯款紀
    錄，而在同一次遭受詐騙過程中，亦有單一被害人將一個或
    多個帳戶內之款項，分散轉帳匯款入詐欺正犯指示之多個帳
    戶，或先後一日、多日一再匯款至同一帳戶者，故而若以被
    告提款日期、次數，或所提領帳戶之匯款轉入次數，作為評
    價詐欺取財既遂犯行之罪數，恐嫌失當。查告訴人吳臺香有
    如起訴書附表編號3所示四次匯款至被告王淑芬之永豐銀行
    帳戶之舉止，然據告訴人吳臺香陳稱係依詐欺集團成員之指
    示分別多次匯款，足認此為被告王淑芬、「小米粉」暨其所
    屬詐欺集團基於單一犯意，於密接時、空，侵害同一法益之
    接續行為，於接續時間內，接續對上開告訴人吳臺香施以詐
    術，使告訴人吳臺香陷於錯誤而分次匯入款項至被告王淑芬
    之永豐銀行帳戶內，應論以接續犯之一罪。
　⒉被告王淑芬就行使偽造公文書、三人以上共同冒用政府機關
    及公務員名義詐欺取財及一般洗錢罪等犯行，有實行行為局
    部同一、目的單一之情形，為想像競合犯，應依刑法第55條
    規定，從一重之三人以上共同冒用政府機關及公務員名義詐
    欺取財罪處斷。
　㈣刑之加重、減輕：
　⒈被告王淑芬前因①施用毒品案件，經本院以103年度壢簡字第4
    02號判決判處有期徒刑5月確定、②施用毒品案件，經本院以
    103年度審訴字第1832號判決各判處有期徒刑11月、3月，嗣
    經臺灣高等法院以104年度上訴字第756號判決上訴駁回確定
    、③施用毒品案件，經本院以105年度壢簡字第358號判決判
    處有期徒刑6月確定，且上開①、②案件，再經本院以104年度
    聲字第4850號裁定定應執行有期徒刑1年1月確定，並與上開
    ③案件接續執行，於民國105年12月20日縮刑期滿執行完畢，
    有臺灣高等法院被告前案紀錄表1份在卷可考，其於五年以
    內故意再犯本件有期徒刑以上之罪，固為累犯，但衡以本案
    所犯與前開案件之罪質並不相同，難認對刑法之反應力薄弱
    ，併參酌司法院釋字第775號解釋意旨，認依累犯規定加重
    其最低本刑，有違罪刑相當原則，爰不依刑法第47條第1項
    規定加重其最低本刑。
　⒉想像競合犯之處斷刑，本質上係「刑之合併」。其所謂從一
    重處斷，乃將想像競合犯組成之評價上數罪，合併為科刑一
    罪，其所對應之刑罰，亦合併其評價上數罪之數法定刑，而
    為一個處斷刑。易言之，想像競合犯侵害數法益者皆成立犯
    罪，論罪時必須輕、重罪併舉論述，同時宣告所犯各罪名，
    包括各罪有無加重、減免其刑之情形，亦應說明論列，量刑
    時併衡酌輕罪部分量刑事由，評價始為充足，然後依刑法第
    55條前段規定「從一重處斷」，非謂對於其餘各罪可置而不
    論。因此，法院決定處斷刑時，雖以其中最重罪名之法定刑
    ，做為裁量之準據，惟於裁量其輕重時，仍應將輕罪合併評
    價在內(最高法院108年度台上字第4405、4408號判決意旨可
    資參照)。洗錢防制法第16條第2項規定「犯前二條之罪，在
    偵查或審判中自白者，減輕其刑。」，準此，被告王淑芬於
    偵查及審判中均自白一般洗錢犯行，依上開規定原應減輕其
    刑，雖其一般洗錢罪係屬想像競合犯其中之輕罪，惟本院於
    後述量刑時仍當一併衡酌該部分減輕其刑事由，附此說明。
　㈤量刑：
　　爰以行為人之責任為基礎，審酌被告王淑芬正值壯年，不思
    以合法途徑賺取錢財，竟參與詐欺集團之分工，助長詐騙歪
    風，利用人民對於公務人員及司法人員之信賴而為詐騙犯行
    ，嚴重危害社會秩序，破壞人心信任，並造成告訴人吳臺香
    財產損失非微，所為非是；惟念及被告王淑芬始終坦承犯行
    ，犯後態度尚可，兼衡被告王淑芬所述犯罪之動機、目的，
    及所參與之分工亦係提供帳戶及擔任取款之車手，並未實際
    分得犯罪所得，暨於本院審理時自述高中畢業之智識程度、
    入監前無業、經濟不佳之生活狀況(見120號金訴卷第315頁
    ）等一切情狀，量處如主文所示之刑，以資懲儆。
三、沒收：
  ㈠本判決附表編號1至6所示之偽造公文書，已由被告王淑芬所
    屬之詐欺集團成員交予告訴人吳臺香，自非被告王淑芬暨其
    所屬之詐騙集團成員所有，而不予宣告沒收。惟其上既蓋有
    如附表編號1至6所示之偽造公印文6枚、印文7枚，均應依刑
    法第219條規定，不問屬於犯人與否，宣告沒收之。
　㈡本判決附表編號1至6所示之偽造公文書，固有偽造之「臺灣
    臺北地方法院檢察署印」公印文及「檢察官吳文正」、「書
    記官康敏郎」印文，惟偽造印文尚無先偽造印章之必然，亦
    可能以影印或描繪等方式為之，本案既未有該偽造之「臺灣
    臺北地方法院檢察署印」、「檢察官吳文正」、「書記官康
    敏郎」印章扣案，亦乏其他事證證明該二印章確屬存在，爰
    不予宣告沒收。
　㈢犯罪所得之沒收或追徵，在剝奪犯罪行為人之實際犯罪所得
    ，其重點在於所受利得之剝奪，故無利得者自不生剝奪財產
    權之問題，是有關共同正犯犯罪所得的之沒收、追繳或追徵
    ，依最高法院最新見解，已經不採共犯連帶說，改由法院視
    具體個案的實際情形而就共犯各人所分得，具有事實上處分
    權限之物，予以個別處理。被告王淑芬於本案中雖係擔任詐
    欺集團之車手，所領之款項衡情已上繳詐欺集團上游，且卷
    內復無證據認定被告王淑芬已自其中分取犯罪所得，爰不予
    宣告沒收。此外，詐騙所得之款項既已交付予詐騙集團，無
    證據證明屬被告王淑芬所有或有事實上之共同處分權，尚無
    從依洗錢防制法第18條第1項規定沒收，併此敘明。
據上論斷，應依刑事訴訟法第273條之1第1項、第299條第1項前
段、第310條之2、第454條第2項，洗錢防制法第2條第2款、第14
條第1項，刑法第11條前段、第28條、第339條之4第1項第1款、
第2款、第216條、第211條、第55條、第219條，刑法施行法第1
條之1第1項，判決如主文。
本案經檢察官林秉賢提起公訴，檢察官周彤芬到庭執行職務。
中　　華　　民　　國　　111 　年　　4 　　月　　13　　日
                  刑事第十五庭  法　官　吳軍良
以上正本證明與原本無異。
如不服本判決應於收受判決後20日內向本院提出上訴書狀，並應
敘述具體理由。其未敘述上訴理由者，應於上訴期間屆滿後20日
內向本院補提理由書(均須按他造當事人之人數附繕本)「切勿逕
送上級法院」。 
　　　　　　　　　　　　　　　  書記官　魏妙軒
中　　華　　民　　國　　111 　年　　4 　　月　　13　　日
附錄本案論罪科刑法條全文：
刑法第211條
  偽造、變造公文書，足以生損害於公眾或他人者，處一年以上
  七年以下有期徒刑。
刑法第216條
　行使第二百一十條至第二百一十五條之文書者，依偽造、變造
  文書或登載不實事項或使登載不實事項之規定處斷。
刑法第339條之4
Ⅰ犯第三百三十九條詐欺罪而有下列情形之一者，處一年以上七
  年以下有期徒刑，得併科一百萬元以下罰金：
  一、冒用政府機關或公務員名義犯之。
  二、三人以上共同犯之。
  三、以廣播電視、電子通訊、網際網路或其他媒體等傳播工具
      ，對公眾散布而犯之。
Ⅱ前項之未遂犯罰之。
洗錢防制法第14條
Ⅰ有第二條各款所列洗錢行為者，處七年以下有期徒刑，併科新
  臺幣五百萬元以下罰金。
Ⅱ前項之未遂犯罰之。
Ⅲ前二項情形，不得科以超過其特定犯罪所定最重本刑之刑。
附表：
編號 偽造之公文書 偽造之公印文及印文 卷證出處 1 台北地檢署監管科 「臺灣臺北地方法院檢察署印」公印文、「檢察官吳文正」印文各1枚(共計2枚) 見鼓山分局刑案卷宗第42頁 2 台北地檢署監管科 「臺灣臺北地方法院檢察署印」公印文、「檢察官吳文正」印文各1枚(共計2枚) 見鼓山分局刑案卷宗第43頁 3 台北地檢署監管科收據 「臺灣臺北地方法院檢察署印」公印文、「檢察官吳文正」印文各1枚(共計2枚) 見鼓山分局刑案卷宗第44頁 4 台北地檢署監管科收據 「臺灣臺北地方法院檢察署印」公印文、「檢察官吳文正」印文各1枚(共計2枚) 見鼓山分局刑案卷宗第45頁 5 台北地檢署監管科收據 「臺灣臺北地方法院檢察署印」公印文、「檢察官吳文正」印文各1枚(共計2枚) 見鼓山分局刑案卷宗第46頁 6 臺灣臺北地方法院檢察署刑事傳票 「臺灣臺北地方法院檢察署印」公印文及「檢察官吳文正」、「書記官康敏郎」印文各1枚(共計3枚) 見鼓山分局刑案卷宗第47頁 
附件：臺灣桃園地方檢察署檢察官109年度偵字第6038、9151、2
      1318號起訴書。